臺灣高等法院臺南分院刑事判決
110年度上易字第105號
上  訴  人  臺灣臺南地方檢察署檢察官廖舒屏
被      告  陳智雄
上列上訴人因被告犯偽造文書等案件，不服臺灣臺南地方法院10
8年度訴字第695號中華民國109年11月13日第一審判決（起訴案
號：臺灣臺南地方檢察署107年度偵字第3312、5187、7836、101
20、12303號），提起上訴，本院判決如下：
    主  文
原判決關於陳智雄無罪部分撤銷。
陳智雄共同犯故買贓物罪，處有期徒刑肆月，如易科罰金，以新
臺幣壹仟元折算壹日。
    事  實
一、陳智雄可預見黃鴻文向其提議、欲以顯不相當的價格向徐國
    正購買（徐國正因涉嫌收受贓物、詐欺取財、行使變造文書
    等犯行，經原審發布通緝中）、懸掛0000-00號車牌二面（
    下稱甲車牌）之BMW廠牌自用小客車（民國100年11月出廠，
    原懸掛0000-00號車牌，為林世益使用，於106年12月8日23
    時至106年12月9日9時間某時許，在臺中市○里區○○路0段000
    號前遭竊，車身號碼為00000000000000000號，下稱乙車）
    ，係來源不明之贓車，且甲車牌是偽造之車牌，為貪圖使用
    該車之利益，竟與黃鴻文基於故買贓物、行使偽造特種文書
    之犯意聯絡，約定由黃鴻文出面以低價向徐國正洽購乙車，
    再讓黃鴻文將乙車登記在陳智雄名下，再由其等輪流駕車使
    用之謀議。嗣黃鴻文於106年12月間以顯不相當的價格（起
    訴書認係新臺幣57萬元，不能證明），自徐國正處取得乙車
    （懸掛甲車車牌）後，陳智雄遂依約將個人相關證件交給黃
    鴻文，由黃鴻文交給乙車的名義登記所有人（即人頭）劉家
    豪，劉家豪即於106年12月25日將乙車輛過戶登記在陳智雄
    名下，過戶後該車停放在黃鴻文位於台南市○○區○○○○街000
    巷00號住處（過戶給陳智雄的相關文件也由黃鴻文保管），
    黃鴻文、陳智雄再輪流駕駛使用，而以此方式行使偽造之甲
    車牌，足以生損害於監理機關對於車籍管理之正確性。
二、司法警察偵辦徐國正涉嫌主持贓車集團犯行（以徐國正所租
    用位於臺南市○○市○○區○○街00巷00號1、2、3樓租屋處為據
    點），於107年2月1日收網前即前往監控徐國正上開住處，
    曾於106年12月24日見黃鴻文駕駛車後方懸掛1面甲車牌的乙
    車前往徐國正上開租屋處，手中並拿著1面原應懸掛在前車
    處的甲車牌下車。並曾於106年12月27日見陳智雄駕駛乙車
    （懸掛甲車牌）附載黃鴻文離開徐國正上開租屋處。
三、嗣司法警察於107年2月1日持原審法院核發之搜索票同步對
    徐國正等相關嫌疑人進行搜索，於黃鴻文位於臺南市○○區○○
    ○○街000巷00號住處搜索時，當場扣得非制式子彈7顆、甲車
    牌及乙車、陳智雄新領上開甲車的相關過戶資料，而循線查
    悉上情。
四、案經臺南市政府警察局刑事警察大隊移送臺灣臺南地方檢察
    署檢察官偵查起訴。
    理  由
一、程序方面：
　㈠本案以下認定被告有罪之積極證據中，部分雖屬被告以外之
    人於審判外之陳述，而屬傳聞證據，惟檢察官、被告於本院
    準備程序同意有證據能力，於審理過程中亦未爭執證據能力
    ，本院審酌該等證據作成時之情況及證據取得過程，並無違
    法不當情事，堪認為適當，依刑事訴訟法第159 條之5 規定
    ，乃有證據能力。
　㈡本判決以下部分證據的索引會引用本院電子卷證，「電子卷
    證非供述證據編號...」會簡略稱「電卷編號...」。　
二、訊據被告矢口否認犯罪，辯稱：伊和黃鴻文是認識多年的好
    朋友，後來透過黃鴻文介紹也認識徐國正，下班後會去徐國
    正上開永福街租屋處喝茶聊天，伊雖有看到很多人在徐國正
    租屋處出出入入，但不知道徐國正等人從事贓車買賣事宜。
    伊後來信賴黃鴻文的提議，決定合資以新臺幣63萬元向徐國
    正購買系爭BMW廠牌乙車，約定由伊先行出資，黃鴻文日後
    再慢慢還伊，伊就向家人借款60幾萬元，交給黃鴻文，與黃
    鴻文合資去向徐國正購買乙車，伊每個月還要拿1萬5千元清
    償家人（伊出5千元，黃鴻文出1萬元）。伊將個人證件交給
    黃鴻文辦理過戶登記完畢後，因為伊家裡沒有車庫，系爭乙
    車就放在黃鴻文住處，伊因載送小孩補習有需要的時候，再
    過去駕駛乙車使用，伊不知道乙車是贓車，也不知道甲車牌
    是偽造的等語。
三、經查：
  ㈠被告與黃鴻文共同向徐國正購得懸掛甲車牌之乙車（前後各
    懸掛偽造的甲車牌共2面，乙車原係案外人林世益所有，原
    懸掛0000-00車牌，於上開時間、地點失竊，而為贓車），
    於106年12月25日由劉家豪辦理過戶登記在被告名下，該車
    平常放在黃鴻文位於台南市歸仁區上開住處，再由被告、黃
    鴻文輪流使用等事實，業經被告供承在卷，並經黃鴻文、林
    世益、劉家豪陳述明確，復有乙車刮痕、裂痕照片(電卷編
    號4，警三卷第1514頁)、臺南市政府警察局車輛尋獲電腦輸
    入單(電卷編號6，警三卷第1522至1524頁)、臺南市政府警
    察局懸掛偽造車牌號碼0000-00號自用小客車車身號碼電解
    案現場勘察採證報告(電卷編號9，警四卷第1870至1904頁)
    、交通部公路總局嘉義區監理所臺南監理站109年9月16日函
    附車牌號碼0000-00號汽車車主歷史查詢表(電卷編號13，原
    審卷三第139至143頁)、交通部公路總局臺中區監理所109年
    9月17日函附車牌號碼0000-00號車主歷史查詢資料(電卷編
    號14，原審卷三第151至153頁)、原審法院107年聲搜字第11
    0號搜索票、臺南市政府警察局刑事警察大隊搜索扣押筆錄
    、扣押物品目錄表附卷可參(電卷編號10，偵三卷第485至49
    2頁)，並有甲車牌及乙車扣案可佐。
　㈡車牌號碼0000-00號自用小客車，於106年12月25日自劉家豪
    名下過戶至被告名下；員警於107年2月1日9時30分許持搜索
    票至黃鴻文位於臺南市○○區○○○○街000巷00號住處執行搜索
    ，當場扣得甲車牌、乙車、乙車鑰匙1支、BMW原廠英文版原
    廠證明書、0000-00號自用小客車之過戶登記書（陳智雄、
    劉家豪）、新領牌照登記書（陳智雄、劉家豪）、異動作業
    登記單、繳款收據（陳智雄、劉家豪）、保險卡、身分證影
    本（劉家豪）、郵局存摺（陳智雄）、印章（陳智雄、劉家
    豪）等事實，有交通部公路總局嘉義區監理所臺南監理站10
    9年9月16日函附車牌號碼0000-00號汽車車主歷史查詢表(電
    卷編號13，原審卷三第139至143頁)、原審107年聲搜字第11
    0號搜索票、臺南市政府警察局刑事警察大隊搜索扣押筆錄
    、扣押物品目錄表可參(電卷編號10，偵三卷第485至492頁)
    。
　㈢本案查獲後，甲車牌2面經送請鑑定後，確認係偽造的車牌，
    有交通部公路總局嘉義區監理所麻豆監理站108年1月25日函
    (電卷編號12，偵九卷第273頁)、○○實業有限公司108年1月2
    2日函可參(電卷編號12，偵九卷第275頁)。　
　㈣乙車於107年2月1日經警於黃鴻文處所查獲後，外觀新穎正常
    ，警方鑑識後發現車身號碼已經遭到變造（電卷編號9，警
    四卷第1870至1904頁），經解析原來車身號碼後，通知原失
    竊車主林世益前來指認，發現該車除有林世益駕駛的時候就
    存有的駕駛座A柱外觀鈑金有一道輕微刮痕、駕駛座前面擋
    風玻璃前有被石子砸到一個小裂痕等小瑕疵外（電卷編號4
    ，警三卷第1514頁），其餘車況與其失竊時差不多，業經林
    世益於警詢證述明確（警三卷第1508頁、第1516頁），並有
    台南市政府警察局107年2月6日勘查採證報告、乙車車輛照
    片可參（電卷編號9，警四卷第1890頁）。
　㈤乙車原懸掛0000-00車牌，西元2011年11月出廠，BMW520DSED
    AN，排氣量1995cc柴油自用小客車，在車況正常保養情形良
    好下，於民國106年12月間市場交易價格為新台幣95萬元（
    新車價格約238萬元），有本院委請鑑定的中華民國汽車鑑
    價協會110年8月3日函等資料在卷可參（電卷編號15，本院
    卷第153頁）。　
四、黃鴻文對於所購買的乙車係來路不明的贓車，及乙車懸掛  
    的甲車牌係偽造車牌，乃有預見（認識）且不違背其本意  
    的不確定故意：
  ㈠黃鴻文於原審雖矢口否認有何故買贓物、行使偽造特種文書
    犯行，辯稱：伊與徐國正是20幾年的朋友，因為徐國正說乙
    車不是贓車，才向徐國正購買乙車，伊不知道乙車是贓車，
    也不知道甲車牌是偽造之車牌云云。
　㈡然查：依據黃鴻文於107年2月1日偵查、107年2月28日警詢中
    坦承：伊認識徐國正20幾年了，一直知道徐國正有在做車子
    的買賣；伊有時覺得車子來源不明，也有問過徐國正，徐國
    正說有些車是權利車，便宜買進，改車身號碼後，再拿去賣
    ，劉家豪則是在徐國正處認識的，劉家豪是在徐國正集團擔
    任借屍還魂AB車過戶之人頭，蔡孟哲、葉振嘉是負責偷牽車
    的。伊於106年12月24日，駕駛懸掛0000-00號車牌之自用小
    客車時，因為車子比較舊，車牌會發出聲音，一直鎖不緊，
    伊就把車牌拔下來讓徐國正他們看等語（見偵三卷第507頁
    、第508頁，警一卷第374頁至第376頁）；伊不知道他們（
    本院註：指徐國正那邊的人）從哪邊拿了0000-00的車牌掛
    上去，伊有問他們，其中有一個綽號「驗頭」的人，他現在
    去當兵，他說是他們偽造的（偵三卷第508、510頁）；於10
    9年4月21日原審坦承：伊認識徐國正30幾年了，知道徐國正
    會叫葉振嘉、蔡孟哲他們出去偷車，伊常看到他們車子換來
    換去，伊知道車子來源是不正常的等語（原審卷三第22頁以
    下）。復觀諸卷附司法警察於106年12月24日前往徐國正位
    於臺南市○○區○○街00巷00號住處外的蒐證照片（電卷編號9-
    1，見偵三卷第187頁至第191頁），黃鴻文於106年12月24日
    駕駛懸掛0000-00號後車車牌之BMW自用小客車（即乙車）抵
    達徐國正該租屋處外下車時，手上有持一面同車號車牌等情
    ，可知黃鴻文在購車前，早已知悉劉家豪是在徐國正集團擔
    任借屍還魂AB車過戶之人頭，也對徐國正買賣車輛之來源有
    所懷疑，且懸掛於乙車上面的甲車牌竟能任意拔除，黃鴻文
    於實際駕駛乙車時，應已預見甲車牌係經徐國正集團偽造，
    乙車亦可能為徐國正集團偷來的贓車，黃鴻文仍向徐國正購
    買系爭乙車（懸掛甲車牌），並駕駛使用，顯然具有故買贓
    物、行使偽造特種文書亦不違背其本意之犯意。
　㈢其次，黃鴻文自述為○○學歷，已婚，從事模具業，於購買乙
    車（含甲車牌）時，年約45歲，顯為具有相當智識程度及社
    會經驗之人，其既然知道徐國正、劉家豪在從事不法汽車買
    賣，並懷疑徐國正取得車輛之來源，且黃鴻文所欲購買之懸
    掛0000-00號車牌之自用小客車（即乙車及甲車牌），原登
    記車主又是曾經擔任人頭之劉家豪，實無可能僅因徐國正之
    保證，即消除心中之疑慮，而深信乙車及甲車牌之來源為正
    當。
  ㈣綜上，黃鴻文故買贓物（乙車）和行使偽造特種文書（甲車
    牌）犯行堪予認定。
　㈤原審法院審理後，也認為黃鴻文上開犯行事證明確，而以同
    案號（原審108年度訴字第695號）判決判處黃鴻文有期徒刑
    4月，如易科罰金，以新臺幣1000元折算1日確定，有該案判
    決在卷可參。
五、被告就黃鴻文上開犯行，有不確定故意的犯意聯絡，方為上
    開行為分擔，理由如下：
  ㈠徐國正、陳慧增因涉嫌收受贓物、詐欺取財、行使變造準文
    書犯行（即俗稱以借屍還魂方式改造贓車，再販售給不知情
    的被害人梁志豪），經檢察官以同案號提起公訴，目前由原
    審法院審理中，有本案起訴書在卷可參。而徐國正平常從事
    上開犯行，係租用臺南市○○區○○街00巷00號1、2、3樓作為
    住處據點，相關人等也會出入該處，業據黃鴻文於107年2月
    1日警詢中證稱：臺南市○○區○○街00巷00號1、2、3樓是徐國
    正承租的，該處是我們的聚集場所（警一卷第287頁）。於1
    07年2月1日偵查中證稱：我認識徐國正差不多二十幾年了。
    交情很熟。平常都會打電話，我有時候下班後，會去他那邊
    泡茶聊天（偵三卷第505頁）。（是否知道徐國正、陳慧增
    他們有可能去偷車，變換車牌？）我一直都知道他們有在做
    這些事情。他們是沒有偷車，我知道他們有在賣車子的買賣
    。有時候我感覺車子來源不明，我也曾問過徐國正、陳慧增
    ，他們說有的車是向人家買來的權利車...（偵三卷第508、
    510頁）。於107年2月28日警詢中證稱：警方提供106年11月
    6日監控相片供我指認，從徐國正位於永康區永福街21巷11
    號屋內走出的男子是劉家豪，我是在徐國正處所認識他的，
    他是在徐國正集圑內擔任借屍還魂AB車子過戶人頭。我知道
    在徐國正竊車集圑內是蔡孟哲及葉振嘉負責偷牽車的，他們
    對我說車子偷到後，就交給徐國正、陳慧增處理（警一卷第
    376頁。本院註：陳慧增、蔡孟哲、葉振嘉涉嫌多起竊盜、
    行使偽造特種文書犯行，亦經檢察官以同案號提起公訴，本
    案起訴書參照）。於109年4月21日原審坦承：伊認識徐國正
    30幾年了，知道徐國正會叫葉振嘉、蔡孟哲他們出去偷車，
    伊常看到他們車子換來換去，伊知道車子來源是不正常的等
    語明確（原審卷三第22頁以下）。
　㈡而被告在黃鴻文介紹之下，也認識徐國正，黃鴻文曾告知被
    告徐國正有在從事買賣贓車業務，業據黃鴻文於本院證稱：
　　（你知道徐國正在處理買賣贓車，你與陳智雄是好友，你有
    無向陳智雄說過徐國正多少有在做這個？）我有對陳智雄說
    過。（你後來也有介紹陳智雄給徐國正認識？）有（本院卷
    第214頁）。
　㈢被告經由黃鴻文介紹後，與徐國正交往頻繁，經常前往徐國
    正上開租屋處，也看到徐國正集團成員經常出入該處，也熟
    知徐國正集團成員的身分，業據黃鴻文於原審證稱：我在下
    班後都會去泡茶，陳智雄下班後會找我，我就約他去永康那
    邊喝茶，在那邊介紹認識（原審卷三第217頁）。被告於107
    年11月13日偵查中也坦承：（徐國正他們在做AB車，是否知
    道？）...有一陣子幾乎每天下班晚上都會去。...我與黃鴻
    文在那邊泡茶。（該處是否有其他人進進出出？）大部分都
    是我與黃鴻文，有一些人是在二樓，我只知道他們的外號..
    .（偵九卷第250頁）。被告於107年4月11日警詢則坦承：警
    方提示106年11月21日黃鴻文打給我的通訊監察譯文中的「
    憨頭」是嚴子晏，「凱仔」是林聖凱（警三卷第1267頁）；
    警方提示106年12月5日徐國正撥給我的通訊監察譯文，是我
    向他借車出去還沒還他，他要用車叫我趕一下（警三卷第12
    71頁）；（你是否認識徐國正、綽號「湯仔」陳慧增、黃鴻
    文、綽號「大胖耶」葉振嘉、劉家豪、綽號「憨頭」嚴子晏
    、綽號「大頭琴」林育勤、綽號「凱仔」林聖凱等人？與他
    們是何關係？有無任何仇恨或金錢糾紛？他們是在徐國正竊
    車集圑內各擔任何角色？）我認識徐國正、陳慧增、黃鴻文
    、劉家豪、綽號「憨頭」嚴子晏、綽號「叉輪」蔡孟哲、綽
    號「大頭琴」林育勤、綽號「凱仔」林聖凱等人，綽號「湯
    仔」陳慧增、綽號「大胖耶」葉振嘉、綽號「叉輪」蔡孟哲
    3人我不太認識，但有見過他們幾次面。普通朋友關係。我
    不了解（警三卷第1275頁、第1277頁），並有徐國正與被告
    之間於106年12月4日、12月5日、12月11日、12月12日的通
    聯譯文在卷可參（警三卷第1269頁以下。）。
　㈣又依據劉家豪於107年6月4日警詢中證稱：（警方在107年2月
    1日在黃鴻文住所查獲一部懸掛車牌0000-00號深灰色BMW轎
    車，經查該車為被害人林世益於106年12月9日失竊之0000-0
    0號BMW轎車，黃鴻文於警詢筆錄中供稱該車是與陳智雄共同
    以57萬向你購買的，是否屬實？）不屬實...106年12月份在
    永康區永福街21巷11號處所（本院註：即徐國正租用的大樓
    處），黃鴻文說陳智雄要向他購買該部0000-00號BMW轎車，
    就將陳智雄的證件、車籍資料交給我，叫我到監理站將該車
    子過戶在陳智雄名下（當時車子因剛過戶不久，不需再驗車
    ），我拿到資料後天就馬上去監理站辦過戶了，辦好後我就
    將資料拿到○○區○○街00巷00號處所當場交給陳智雄，當時黃
    鴻文也在場（警卷四第1577頁），劉家豪證稱其辦好過戶登
    記後，也是在徐國正位於臺南市○○區○○街00巷00號租屋處，
    將被告的相關證件當場交還給被告、黃鴻文。此事實也可佐
    證被告、黃鴻文經常出現在徐國正上開租屋處，並係在該處
    完成本案乙車的交易。
　㈤黃鴻文既然曾經告知過被告：徐國正有在從事贓車買賣事宜
    ，而被告當時也經常前往徐國正上開租屋處泡茶，且認識在
    徐國正租屋處經常出入的成員，且係在徐國正上開租屋處與
    乙車前任名義登記人（人頭）劉家豪完成過戶文件的交接，
    衡情被告應該知道徐國正確實有在從事贓車買賣業務。而被
    告於案發時年約43歲，於偵查中自承具有買賣車輛的經驗（
    偵九卷第249頁），而本案BMW廠牌的乙車於106年12月25日
    交易時才剛出廠6年，車況正常，於遭警查獲的時候，外觀
    新穎完整，僅駕駛座A柱外觀鈑金有一道輕微刮痕、駕駛座
    前面擋風玻璃前有被石子砸到一個小裂痕等小瑕疵，當時的
    市場交易價格還高達95萬元，已如前述，縱使依照被告所稱
    其和黃鴻文係合資以60餘萬元向徐國正購買，被告亦應知悉
    該60餘萬元顯然是與市價並不相當，主觀上應能預見所購買
    者係贓車無誤。
　㈥被告與黃鴻文對於其等究竟如何以合資的方式購買系爭乙車
    ，究竟共以多少錢購買系爭乙車，各自歷次的供述或彼此之
    間的供述，扞格不一，顯然有刻意隱瞞情事，可以推知其等
    確實約定由黃鴻文出面以顯不相當的價格購入乙車，再由黃
    鴻文登記在被告名下：
　⒈就被告與黃鴻文究竟有無合資購買乙節：
　①黃鴻文於107年2月1日初到案的警詢時，最先係陳稱：該車是
    我以新臺幣57萬元向劉家豪所購買的，因為我名下已經有一
    部自小客車，所以我才會以朋友陳智雄名義購買0000-00號B
    MW自小客車，所以才會將車輛過戶時，才會留下辦理過戶資
    料（警一卷第281頁）（本院註：劉家豪於警詢已經坦承其
    僅是系爭乙車的名義所有人，否認係其出賣給黃鴻文，警四
    卷第1574頁以下劉家豪警詢筆錄參照）。
　②黃鴻文於107年2月1日偵查中，也是陳稱：那台車（0000-00)
    是徐國正於兩個月前，即106年11、12月間介紹我向劉家豪
    買的，現金55萬加上車險2萬多，劉家豪已經過戶了，但我
    登記在我朋友陳智雄名下...（偵卷三第505頁）。
　③被告於107年4月11日警詢初到案時，忽而陳稱：「我是向黃
    鴻文購買交易的，是以新臺幣65萬購買的，都是以現金交易
    的」，忽而陳稱：「黃鴻文說有部BMW轎車車況不錯，想要
    購買起來，我就回去跟我父母商量，後來是向我舅舅借款，
    黃鴻文有每個月拿1萬元給我算要還我」，經警質疑「到底
    是你要購買還是黃鴻文購買的？」，則又陳稱：「實際上是
    黃鴻文與我共同購買的，我每個月要拿1萬5千元還給我父母
    親，黃鴻文每個月會出1萬元，我則出5千元」（警卷三第12
    63頁）。
　④自此，黃鴻文於107年10月23日偵查、109年10月13日原審的
    陳述，及於110年10月13日本院審理中，則均翻異前詞，改
    與被告同一口徑供稱：係和被告合資購買系爭車輛（偵卷四
    第248頁、原審卷三第213頁、本院卷第207頁）。　
　⒉就購買金額部分：
　①黃鴻文於107年2月1日偵查中陳稱：係以現金55萬元加上車險
    2萬多元向劉家豪購買（偵三卷第505頁）。於107年10月23
    日偵查中陳稱是向徐國正買60萬元，第一次給10萬元，第二
    次給25萬元，第三次給尾款（偵四卷第248頁）。於109年10
    月13日原審稱係以63萬元向徐國正購買（原審卷三第215頁
    ）。於本院又稱：當時徐國正出價65萬元，最後約60萬元成
    交（本院卷第207頁）。
　②被告於107年4月11日警詢中陳稱：係以現金65萬元向黃鴻文
    購買或與黃鴻文共同購買，向誰購買並不清楚，換算下來伊
    實際大約出資22萬元（警三卷第1263頁）。於107年11月13
    日偵查中陳稱：共花65萬元向徐國正購買，錢交給黃鴻文，
    第一次給20萬元，第二次給20萬元，第三次是20萬元，其他
    5萬元是保險費等（偵九卷第247、249頁）。於108年8月22
    日原審供稱：徐國正開價65萬元，最後是以61萬元成交（原
    審卷二第13頁）。於110年4月21日本院供稱：我全部拿63萬
    元出來，買這台車的錢是63萬元，車子本身好像是57萬元，
    其他包含整理車子、過戶等全部弄到好（本院卷第89、90頁
    ）。　
　⒊被告、黃鴻文後來雖均統一口徑聲稱其等係合資購買系爭車
    輛，由被告先行出資，黃鴻文再按月還款給被告云云，然就
    購車之後，黃鴻文究竟有無按月還款給被告，迄今總共已經
    還給被告多少錢乙節：
　①被告於107年4月11日初到案的警詢雖供稱：後來黃鴻文有每
    個月拿1萬元給我，算還我（警三卷第1263頁），然於107年
    11月13日偵查中經檢察官追問後，乃坦承：（目前黃鴻文給
    你多少錢了？）我也不知道。（所以黃鴻文如果沒有給你錢
    ，你也無所謂？）我也不知道...（偵卷九第248頁）。於11
    0年4月21日本院審理中經檢察官追問後，又供稱：（後來黃
    鴻文到底出多少？）他每個月慢慢還給我錢...（黃鴻文到
    底給你多少錢？）他前後給我2萬元（本院卷第89頁）。
　②然黃鴻文於本院坦承：（你現在有無還陳智雄錢？）因為我
    沒有錢可以還，所以到現在完全都沒有還。（有無打算何時
    還？有無跟被告約定如何還？）沒有。（你打算還被告多少
    錢？）全部我都要處理好，因為這件事情是我引起的（本院
    卷第217頁）。看陳智雄跟他父親借多少，如果有辦法，我
    就慢慢還，這條借款，我一定要全部負責，我還因為這件被
    判刑，目前以我經濟能力而言，我也沒有辦法還，我到現在
    一毛錢都沒有還被告（本院卷第218頁）。
　㈦此外，被告於107年4月11日警詢坦承：我是將購買車的錢交
    給黃鴻文，及將證件交給他去辦登記的，實際上這部車向誰
    購買的我不知道（警三卷第1264、1265頁。本院註：被告當
    時初到案，應係還不清楚黃鴻文證詞內容到甚麼程度，而尚
    未將涉嫌出賣贓車的徐國正供出）。
　　嗣黃鴻文於本院坦承：我是在106年12月25日將乙車過戶登
    記給陳智雄，但司法警察在106年12月24日徐國正住處外面
    蒐證拍到我駕駛懸掛甲車牌的乙車時，我還沒有帶被告看過
    這台車（本院卷第215頁、第216頁）。
　　被告經本院追問後，對此才坦承：（在過戶之前，你有無看
    過這台車？）這麼久的事情，我也忘記了，好像沒有，只知
    道大概是這個型號的車。（過戶之前有無看過這台車？）當
    時我家裡經營餐廳在忙...（到底在過戶前，你有無看過這
    台車？）沒有（本院卷第216頁以下）。
　　被告與黃鴻文共同出資購買乙車，卻如此放心交由黃鴻文處
    理，甚至在過戶前完全沒有看過系爭車輛，可見被告應該知
    悉黃鴻文向徐國正購買的系爭乙車係來路不明贓車，被告和
    黃鴻文以顯不相當的價格購買該車，肯定穩賺不賠、物超所
    值，被告因此才完全聽由黃鴻文全權處理。
　㈧末被告取得系爭車輛後，曾在106年12月27日駕駛懸掛偽造甲
    車牌的系爭乙車附載黃鴻文，從徐國正上開租屋處離開上路
    ，業經黃鴻文於107年2月1日警詢中證稱：【提示監控你們
    位於永康區永福街21巷11號聚集處所監控相片，106年12月2
    7日16時59分許，發現你坐上0000-00號黑色BMW轎車副駕駛
    座上離開，發現原車籍年份較老舊與相片中之車型不相符（
    相片中之車型較新型），故你乘坐之0000-00號黑色BMW轎車
    是否為你們偷得偽變造之車輛？目前該車下落為何？當時駕
    駛為何人？】該車就是警方在我住處查扣的該部0000-00號B
    MW自小客車。當初是陳智雄駕駛的（警一卷第292頁），被
    告對於其過戶系爭乙車後，曾駕駛懸掛甲車牌的乙車上路也
    不爭執，此部分事實堪予認定。
六、綜上，被告與黃鴻文共同犯上開故買贓物、行使偽造特種文
    書犯行，事證明確，堪予認定。
七、論罪：
　㈠行為人對於構成犯罪之事實，明知並有意使其發生者，為故
    意；行為人對於構成犯罪之事實，預見其發生而其發生並不
    違背其本意者，以故意論，刑法第13條定有明文。是刑法所
    規定之故意，本即包括直接故意與間接故意，除法律有特別
    規定外，故意犯之成立，並不以直接故意為限，間接故意亦
    足當之。又刑法上故買贓物罪之贓物認識，包括直接故意及
    間接故意，即對贓物有不確定之認識仍予收買，亦應成立本
    罪（最高法院79年度台上字第2876號判決意旨參照）。其次
    ，汽車牌照係公路監理機關所發給，屬行車之許可憑證，自
    屬刑法第212條所列之特許證（最高法院88年度台上字第732
    6號判決意旨參照）。
　㈡核被告上開所為，係犯刑法第349條第1項之故買贓物罪，及
    刑法第216條、第212條之行使偽造特種文書罪。
　㈢被告為貪圖使用該車之利益，約定由黃鴻文出面以不相當的
    價格向徐國正購得乙車，再讓黃鴻文將乙車登記在被告名下
    ，再由其等輪流駕車使用，被告與黃鴻文就上開故買贓物、
    行使偽造特種文書犯行，顯有犯意聯絡及行為分擔，應依刑
    法第28條論以共同正犯。
　㈣被告係為供代步之用，而同時購得甲車牌及乙車，並於持有
    甲車牌及乙車後，即駕駛使用，因此其故買贓物及行使偽造
    特種文書行為，仍有部分合致，為一行為觸犯數罪名之想像
    競合犯，應依刑法第55條之規定，從一重之故買贓物罪處斷
    。
八、撤銷原審判決的理由：
　㈠原審審理後，認為被告上開犯行無法證明，諭知被告無罪，
    認事用法有誤，檢察官提起上訴，主張被告應屬有罪，請求
    本院撤銷原審判決改判，為有理由，原審判決即屬無可維持
    ，應由本院予以撤銷改判。
  ㈡爰審酌被告雖然預見乙車係來路不明之贓物，甲車牌亦係偽
    造之車牌，竟仍與黃鴻文以不相當的對價購買使用，不僅增
    加竊盜被害人回復財物之困難，亦妨害公共信用。其次，被
    告犯後矢口否認犯罪，未見勇於面對司法改過的態度；兼衡
    被告為供代步之用而購買贓車及行使偽造車牌的犯罪動機，
　　被告與黃鴻文以顯不相當的對價購買系爭贓車，因而獲取的
    利益衡情非低，被告並未有任何犯罪前科，素行尚可，有被
    告前案紀錄表附卷可參，及被告自陳的智識程度、家庭及經
    濟並職業狀況、被害人林世益已取回乙車（贓物認領保管單
    在卷可參）等一切情狀，量處如主文所示之刑，併諭知易科
    罰金之折算標準。　　　　　
據上論結，應依刑事訴訟法第369條第1項前段、第364條、第299
條第1項前段，判決如主文。
本案經檢察官黃慶瑋提起公訴，檢察官林志峯到庭執行職務。
中　　華　　民　　國　　110 　年　　11　　月　　3 　　日
                  刑事第五庭    審判長法　官  蔡廷宜
                                      法　官  林坤志
                                      法　官  蔡川富
以上正本證明與原本無異。
如不服本判決應於收受送達後20日內向本院提出上訴書狀，其未
敘述上訴理由者，並得於提起上訴後20日內向本院補提理由書（
均須按他造當事人之人數附繕本）「切勿逕送上級法院」。
　　　　　　　　　　　　　　　　　　　書記官  黃心怡
中　　華　　民　　國　　110 　年　　11　　月　　3 　　日
刑法第349條
收受、搬運、寄藏、故買贓物或媒介者，處五年以下有期徒刑、
拘役或科或併科五十萬元以下罰金。
因贓物變得之財物，以贓物論。
刑法第216條
行使第210條至第215條之文書者，依偽造、變造文書或登載不實
事項或使登載不實事項之規定處斷。
刑法第212條
偽造、變造護照、旅券、免許證、特許證及關於品行、能力、服
務或其他相類之證書、介紹書，足以生損害於公眾或他人者，處
1年以下有期徒刑、拘役或9千元以下罰金。